臺灣高雄地方法院刑事判決　　　　　　　　　　　　　九十一年度自緝字第二二號
　　自　訴　人　戊○○
　　自　訴　人　甲○○
　　自　訴　人　己○○○○易有限公司
　　代　表　人　乙○○○
　　自訴代理人　施秉慧律師
　　　　　　　　焦文城律師
　　被　　　告　丁○○
右列被告因詐欺案件，經自訴人提起自訴，本院判決如左：
    主  文
丁○○無罪。
理  由
一、自訴意旨如附件自訴狀所載。
二、按得否提起自訴，應依自訴狀所訴之事實，是否為被害人為準，不得以經調查結
    果，被告無被訴犯罪事實，資為不得提起自訴之根據，此有最高法院民國（下同
    ）七十年台上字第五Ｏ九三號刑事判例可資參照，如後所述，本件經調查結果，
    買賣契約之當事人雖係自訴人己○○○○易有限公司（下稱顯騰公司），惟自訴
    人戊○○、甲○○既於自訴狀內主張被告丁○○向渠等詐騙，則依自訴人戊○○
    、甲○○自訴之事實觀之，渠等自得提起本件自訴，合先敘明。
三、按犯罪事實應依證據認定之，無證據不得推定其犯罪事實；又不能證明被告犯罪
    或其行為不罰者，應諭知無罪之判決；刑事訴訟法第一百五十四條、第三百零一
    條第一項分別定有明文。次按刑法第三百三十九條第一項詐欺罪之成立，以意圖
    為自己或第三人不法所有，以詐術使人將本人或第三人之物交付為要件，所謂以
    詐術使人交付，必須被詐欺人因其詐術而陷於錯誤，若其所用之方法不能認為詐
    術，亦不致使人陷於錯誤，即不構成該罪，有最高法院四十六年台上字第二六０
    號判例可資參照。又按事實之認定，應憑證據，如未能發現相當證據，或證據不
    足以證明，自不能以推測或擬制之方法，以為裁判基礎；且認定不利於被告之事
    實，須依積極證據，苟積極證據不足為不利於被告事實之認定時，即應為有利於
    被告之認定，更不必有何有利之證據，此有最高法院四十年台上字第八六號、三
    十年上字第八一六號判例意旨可資參照。且「罪疑惟輕」、「無罪推定」原本即
    為刑事訴訟法之大原則，尤其晚近刑事訴訟制度與憲法保障人權思想相結合下，
    該二原則益形重要，此由最高法院於九十年九月四日以九十年度第七次刑事庭會
    議決議二十五年上字第三七０六號判例（該判例之要旨為：審理事實之法院，對
    於被告之犯罪證據，應從各方面詳予調查，以期發現真實，苟非調查之途徑已窮
    ，而被告之犯罪嫌疑仍屬不能證明，要難遽為無罪之判斷。）不再援用，亦可見
    其端倪。
四、自訴人認被告涉犯詐欺取財罪嫌，係以被告業已收受自訴人所簽發如附表一所示
    之支票，卻未依約出貨給自訴人為主要論據。訊據被告丁○○堅決否認有何詐欺
    之犯行，辯稱：二十年前我與自訴人戊○○之父戴朝鎰所開設之朝鎰公司就已有
    業務往來，後來戊○○接手該公司改名顯騰公司，我們之間業務往來都很正常，
    因為我公司於八十六年十月十五日跳票週轉不靈，所訂的貨進來後來不及分類、
    送貨公司就倒閉了，自訴人在浚宏公司所發現的貨是我之前賣給浚宏公司的，不
    是此次進來的貨；丙○○在公司是負責財務方面，我從自訴人處收受如附表一所
    示之支票後依慣例就交由丙○○處理，丙○○再交給他舅舅林寬，因林寬是金主
    ，我們跟他有長時間之金錢借貸關係，有時我們錢不會向他調借，他要求我們
    將票押在他那裡，這次也不例外；但附表一之六張支票中只有編號二之支票是此
    次自訴人向我訂貨的貨款，其餘五張支票都是自訴人以前向我訂貨的貨款，且附
    表一之六張支票均未兌現，事後我有與自訴人會帳，他們還欠我三百多萬元，他
    們要求彼此之債權債務就此一筆勾銷，我並沒有詐騙自訴人等語。經查，被告所
    經營之翰好五金有限公司確係於八十六年十月十五日跳票週轉不靈，此有如附表
    二所示之支票及存款不足退票單影本各一紙在卷可稽，自訴人亦自承所簽發如附
    表一所示之支票均未兌現（見本院以八十七年度自字第六九五號八十八年三月十
    日審判筆錄），而由顯騰公司所簽發之附表一編號三、五所示之支票確未兌現，
    致遭持票人張素真據以向本院聲請支付命令等情，亦有支付命令聲請狀影本二份
    及本院八十年年度促字第二二０六六號支付命令影本一紙在卷可按，參以證人即
    同案被告丙○○（業經本院以八十七年度自字第六九五號判決無罪確定）證稱「
    丁○○有拿戊○○的票請我幫他調錢，我幫他調了一千六百九十五萬元，是依票
    面金額調的，我是向親友林寬、曾朝鵬調的，我自己也出一部分，戊○○也有叫
    丁○○向外調錢」「自訴人此次連同原欠丁○○的貨款也一起告進來」等語（見
    本院以八十七年度自字第六九五號八十八年一月二十五日、八十八年二月八日審
    判筆錄），而自訴人亦自承本件案發前與被告已有長時間之交易往來（見本院九
    十一年十月三日審判筆錄）；足見自訴人與被告確有長時間之交易往來，此次被
    告固未依約交付鋼管予自訴人，然自訴人所簽發交付被告用以支付貨款之如附表
    一所示之支票亦未兌現，益徵本件係屬民事債權債務糾葛，被告上開所辯，洵屬
    有據，尚難以被告未依約交貨遽認被告係施用詐術使自訴人陷於錯誤而交付財物
    。
五、綜上所述各情觀之，衡諸上開規定及判例意旨，尚難僅憑自訴人之指訴即認被告
    有詐欺之犯意及行為，被告之辯解並非子虛，此外，復查無其他積極證據足以證
    明被告有何自訴人所指詐欺之犯行，其犯罪不能證明，自應為無罪判決之諭知。
六、本件被告丁○○被訴涉犯詐欺部分既經本院為無罪判決之諭知，則由台灣士林地
    方法院檢察署移送本院併案審理之八十七年度偵字第七八三五號、第三四六四號
    關於被告詐欺犯行部分，自與本案間無裁判上一罪之關係存在，本院無從併予審
    理，應退由台灣士林地方法院檢察署檢察官另行偵查處理，併此敘明。
據上論斷，應依刑事訴訟法第三百四十三條、第三百零一條第一項，判決如主文。
中      華      民      國    九十一    年      十      月    十  七    日
                                      臺灣高雄地方法院刑事第三庭
                                          法  官  孫  啟  強
右正本證明與原本無異。
如不服本判決，應於判決送達後十日內，向本院提出上訴狀。
                                          書記官  盧  雅  婷
中      華      民      國    九十一    年      十      月    十  七    日
附表一：
┌──┬─────────┬──────┬─────────┬──────────┬───────┐
│編號│發票日（民國）    │票        號│    發  票  人    │    付  款  人      │金額（新台幣）│
├──┼─────────┼──────┼─────────┼──────────┼───────┤
│一  │八十七年一月十二日│CK0000000   │戊○○            │高雄市第一信用合作社│八十萬元      │
│    │                  │            │                  │大公分社            │              │
├──┼─────────┼──────┼─────────┼──────────┼───────┤
│二  │八十七年二月二八日│AD0000000   │顯騰公司          │玉山商業銀行高雄分行│六百七十萬元  │
├──┼─────────┼──────┼─────────┼──────────┼───────┤
│三  │八十七年二月二八日│AD0000000   │顯騰公司          │玉山商業銀行高雄分行│七十五萬元    │
├──┼─────────┼──────┼─────────┼──────────┼───────┤
│四  │八十七年二月二八日│AD0000000   │顯騰公司          │玉山商業銀行高雄分行│八十五萬元    │
├──┼─────────┼──────┼─────────┼──────────┼───────┤
│五  │八十七年一月十二日│CK0000000   │甲○○            │高雄市第一信用合作社│六十萬元      │
│    │                  │            │                  │大公分社            │              │
├──┼─────────┼──────┼─────────┼──────────┼───────┤
│一  │八十七年一月十二日│CK0000000   │甲○○            │高雄市第一信用合作社│六十萬元      │
│    │                  │            │                  │大公分社            │              │
└──┴─────────┴──────┴─────────┴──────────┴───────┘
附表二：
┌──┬─────────┬──────┬─────────┬──────────┬───────┐
│編號│發票日（民國）    │票        號│    發  票  人    │    付  款  人      │金額（新台幣）│
├──┼─────────┼──────┼─────────┼──────────┼───────┤
│一  │八十六年十月十五日│UK0000000   │翰好五金有限公司（│臺灣省合作金庫三重支│五十萬二千二百│
│    │                  │            │負責人丁○○）    │庫                  │九十元        │
└──┴─────────┴──────┴─────────┴──────────┴───────┘
